行　政　法　院　判　決　　　　　　　　　　　　　八十八年度判字第三七六○號
　　原　　　告　中新航業股份有限公司
　　　　　　　　　　　　　　　.
　　代　表　人　乙○○
　　訴訟代理人　甲○○
　　被　　　告　財政部臺北市國稅局
右當事人間因有關稅捐事務事件，原告不服行政院中華民國八十七年九月三日台八七
訴字第四三三四八號再訴願決定，提起行政訴訟。本院判決如左︰
　　主  文
原告之訴駁回。
　　事  實
緣被告以原告係香港中新船務有限公司（以下簡稱香港中新公司）之營業代理人，於
八十一、八十二及八十三年間向香港中新公司以每日租金美金三、五○○元承租貨輪
及貨櫃，帳列租金支出分別為新台幣（下同）九六、七三七、九四一元、三八、一○
七、五七○元及二五、五七三、○四四元，未依規定扣繳稅款二、四一八、四四八元
、九五二、六八九元及六三九、三二六元，乃依行為時所得稅法第一百十四條第一項
第一款規定責令原告補繳應扣未扣之稅款。原告不服，申經復查決定，未准變更，循
序提起訴願、再訴願，亦遭決定駁回，遂提起行政訴訟，茲摘兩造訴辯意旨如次：
原告起訴意旨略以︰一、本件系爭款項為原告給付外國國際運輸事業香港中新船務出
租船舶租金之所得，即使應予扣繳，其應扣繳稅額應遠小於被告機關所核定之金額：
（一）查總機構在中華民國境外之營利事業，在中華民國境內經營國際海運事業，其
中華民國境內之營業收入，指自中華民國境內承運出口客貨所取得之全部票價或運費
，為所得稅法第二十五條第二項第一款之明文。（二）次查財政部七十四年十一月十
五日台財稅第二四八四八號函規定，在中華民國境外之國際運輸事業，以計時出租（
Time charter）及航次出租（Voyage charter）方式租予我國營利事業所收取之租金
，比照適用在中華民國境內經營國際運輸業務之收入，依所得稅法第二十五條規定應
以一○％為其營利事業所得額。本件香港中新船務以計時出租方式租予中華民國營利
事業船舶所收取之租金，應適用所得稅法第二十五條及上揭財政部函示規定，僅就中
華民國境內承運貨物出口之航程所收取之全部租船租金，認屬為中華民國來源所得，
始有課徵中華民國所得稅與扣繳稅款之問題。其屬於非自中華民國境內承運貨物出口
之航程所收取之租船租金，依法非屬中華民國境內之營業收入，不生扣繳所得稅之問
題。二、被告機關核定原告八十一、八十二及八十三年度給付租金應扣繳所得稅，惟
其中屬於非自中華民國境內承運貨物出口航程部分之租金，應不屬於扣繳範圍：本件
原告給付系爭款項，係按承租船舶日數，未付雙方書面約定每日租金美金三、五○○
元或美金六、九五○元不等之租金，屬於計時租船之租金性質，自應適用所得稅法第
二十五條及財政部七十四年十一月十五日台財稅第二四八四八號函有關外國國際運輸
業在中華民國境內經營國際運輸之收入認定原則，即針對自中華民國境內承運貨物出
口航程之全部租船租金，認屬中華民國境內之營業收入，始須扣繳稅款。蓋依原告與
香港中新船務交易實情，系爭貨輪係往程由中華民國港口（基隆、高雄港）裝載貨物
出口，經過香港、韓國（如釜山、仁川、浦項等港口）、馬來西亞（如尼里、斗湖、
廣丹、史必丹、檳杜魯等港口）或大陸等各裝貨港口再陸續裝運貨物，至中東各目的
港（如荷的達港、蘇丹港、阿卡巴港、吉達港）卸貨。卸貨後，回程再由中東各上述
港口裝載貨物，將貨物運載進口至中華民國。（一）原告八十一年度給付香港中新船
務之租金總額為九六、七三七、九四一元，其中屬於支付非自中華民國境內承運貨物
出口航程之貨櫃租金（即在中華民國境外租用貨櫃之租金）為五、一五○、九七六元
；屬於回程時由中華民國境外各國家港口承運貨物進口之租船租金為二七、一八○、
六五九元，該等租金非屬中華民國境內之營業收入，依法不應課徵中華民國所得稅，
而無須扣繳。又其中自中華民國境內裝載貨物出口到達中東目的港航程之全部租船租
金六四、四○六、三○六元中，並非全部航程之租船租金皆屬於應課徵中華民國所得
稅之範圍。蓋承租貨輪往程自中華民國港口出發後，靠岸其他國家港口裝載貨物，原
告為明確區分往程之租船租金中，究竟多少屬於應課徵中華民國所得稅扣繳部分，依
各貨輪每一往程自中華民國承攬貨物出口所取得運費收入占全部往程運費收入之比例
乘以往程之租船租金，計算應屬於中華民國境內營業收入課徵所得稅之租船租金，為
合法合情合理之計算方式。原告依此計得該年度屬扣繳範圍之租船租金僅新台幣二三
、三一○、七○七元，依二．五％扣繳率計算，八十一年應扣繳所得稅為新台幣五二
八、九○六元，遠低於被告機關核定之扣繳稅額。（二）原告八十二年度給付香港中
新船務之租金總額為三八、一○七、五七○元，其中屬於支付非自中華民國境內承運
貨物出口航程之貨櫃租金（即在中華民國境外租用貨櫃之租金）為三、二七六、○九
五元；屬於回程時由中華民國境外各國家港口承運貨物進口之租船租金為二七、四九
○、二一五元，該等租金非屬中華民國境內之營業收入，依法不應課徵中華民國所得
稅，而無須扣繳。又其中自中華民國境內裝載貨物出口到達中東目的港航程之全部租
船租金七、三四一、二六○元中，並非全部航程之租船租金皆屬於應課徵中華民國所
得稅之範圍。蓋承租貨輪往程自中華民國港口出發後，靠岸其他國家港口裝載貨物，
原告為明確區分往程之租船租金中，究竟多少屬於應課徵中華民國所得稅扣繳部分，
依各貨輪每一往程自中華民國承攬貨物出口所取得運費收入占全部往程運費收入之比
例乘以往程之租船租金，計算應屬於中華民國境內營業收入課徵所得稅之租船租金，
為合法合情合理之計算方式。原告依此計得該年度屬扣繳範圍之租船租金僅新台幣四
、二○九、九○二元，依二．五％扣繳率計算，八十二年應扣繳所得稅為新台幣一○
五、二四八元，遠低於被告機關核定之扣繳稅額。（三）原告八十三年度給付香港中
新船務之租金總額為二五、五七三、○四四元，其中屬於支付非自中華民國境內承運
貨物出口航程之貨櫃租金（即在中華民國境外租用貨櫃之租金）為四○六、一九五元
，非屬中華民國境內之營業收入，依法不應課徵中華民國所得稅，而無須扣繳。又其
中自中華民國境內裝載貨物出口到達中東目的港航程之全部租船租金二五、一六六、
八四九元中，並非全部航程之租船租金皆屬於應課徵中華民國所得稅之範圍。蓋承租
貨輪往程自中華民國港口出發後，靠岸其他國家港口裝載貨物，原告為明確區分往程
之租船租金中，究竟多少屬於應課徵中華民國所得稅扣繳部分，依各貨輪每一往程自
中華民國承攬貨物出口所取得運費收入占全部往程運貨收入之比例乘以往程之租船租
金，計算應屬於中華民國境內營業收入課徵所得稅之租船租金，為合法合情合理之計
算方式。原告依此計得該年度屬扣繳範圍之租船租金僅新台幣一三、○九三、一○二
元，依二．五％扣繳率計算，八十三年應扣繳所得稅為新台幣三二七、三二七完，遠
低於被告機關核定之扣繳稅額。三、被告機關無視所得稅法第二十五條外國海運國際
運輸業之中華民國營業收入，僅以自中華民國境內承運出口貨物之全部運費、票價或
出租船舶租船租金為中華民國境內營業收入之規定，就承租計時出租貨輪所支付租船
租金無論是否屬於中華民國境內承運出口貨物航程之租船租金總額，一律核處補繳扣
繳稅額，其處分顯然違法。請召開言詞辯論，並撤銷原處分及一再訴願決定等語。
被告答辯意旨略以︰一、原告為香港中新公司營業代理人，於八十一、八十二及八十
三年間向香港中新公司以每日租金美金三、五○○元承租貨輪及貨櫃，帳列租金支出
九六、七三七、九四一元，三八、一○七、五七○元，二五、五七三、○四四元，原
告未依所得稅法第八十八條規定扣繳稅款，被告遂依同法第一百十四條規定限期責令
補繳應扣未扣之稅款計二、四一八、四四八元，九五二、六八九元，六三九、三二六
元及補報扣繳憑單。二、經查香港中新公司係經本部核准適用所得稅法第二十五條規
定總機構在中華民國境外之營利事業，系爭租金係按日收費，故其船舶及貨櫃出租方
式屬計時出租，有原告提示之合約書附案可稽，且承租人即原告為我國營利事業，香
港商中新公司收取之系爭租金，依財政部七十四年十一月十五日台財稅字第二四八四
八號函釋，應比照在中華民國境內經營國際運輸業務收入，依所得稅法第二十五條規
定以百分之十為中華民國境內之營利事業所得額為八十一年度九、六七三、七九四元
，八十二年度三、八一○、七五七元，八十三年度二、五五七、三○四元依各類所得
扣繳率標準第四條規定，按其營利事業所得額扣取百分之二十五。計應扣取稅款為八
十一年度二、四一八、四四八元，八十二年度九五二、六八九元，八十三年度六三九
、二二六元。是原告所訴系爭租金非屬中華民國來源之所得，自不足採。次查原告提
示八十一、八十二及八十三年給付香港中新船務租船租金明細，其內容係屬原告所承
租系爭輪船從事國際運輸業務之營業收入，按裝卸貨港口別編製之報表，據此主張系
爭應扣繳之稅款僅八十一年度五二八、九○六元，八十二年度一○五、二四八元，八
十三年度三二七、三二七元，核與本案係就中華民國境外之國際運輸事業香港中新公
司，以計日方式租予我國營利事業即原告所收取之租金核課系爭扣繳稅款者，係屬二
事，所訴不足採據。第查原告為系爭租金支出之給付人且為香港中新公司之營業代理
人，有財政部八十年二月四日台財稅第八○○六六七一○○號函附案可稽，依所得稅
法第八十八條第一項第三款及第八十九條第一項第三款規定，原告為扣繳義務人，未
依所得稅法第九十八條之一第二款規定扣繳稅款，本局依所得稅法第一百十四條第一
款規定限期責令補繳應扣未扣之稅款八十一、八十二、八十三年度二、四一八、四四
八元，九五二、六八九元及六三九、三二六元並補辦扣繳憑單申報手續，尚無違誤，
茲原告復執前詞以資爭執，仍難謂為有理由，請駁回其起訴等語。
　　理  由
按「總機構在中華民國境外之營利事業，在中華民國境內經營國際運輸、承包營建工
程、提供技術服務或出租機器設備等業務，其成本費用分攤計算困難者，不論其在中
華民國境內是否設有分支機構或代理人，得向財政部申請核准，或由財政部核定，國
際運輸業務按其在中華民國境內之營業收入之百分之十，其餘業務按其在中華民國境
內之營業收入之百分之十五為中華民國境內之營利事業所得額。但不適用第三十九條
關於虧損扣除之規定。」「納稅義務人有左列各類所得者，應由扣繳義務人於給付時
，依規定之扣繳率或扣繳辦法，扣取稅款，並依第九十二條規定繳納之．．．三第二
十五條規定之營利事業，依第九十八條之一之規定應由營業代理人或給付人扣繳所得
稅款之營利事業所得。．．．」「前條各類所得稅款，其扣繳義務人及納稅義務人如
左．．．三依前條第一項第三款規定之營利事業所得稅扣繳義務人，為營業代理人或
給付人；納稅義務人為總機構在中華民國境外之營利事業。」「總機構在中華民國境
外之營利事業，依第二十五條規定經財政部核准或核定適用該條規定，計算其中華民
國境內之營利事業所得額者，應依左列規定繳納其應納營利事業所得稅：．．．二在
中華民國境內未設分支機構而有營業代理人者，應由營業代理人負責扣繳。營業代理
人依約定不經收價款者，應照有關扣繳規定負責報繳或報經主管稽徵機關核准由給付
人扣繳。」「扣繳義務人如有左列情事之一者，分別依各該款規定處罰：一扣繳義務
人未依第八十八條規定扣繳稅款者，除限期責令補繳應扣未扣或短扣之稅款及補報扣
繳憑單外，並按應扣未扣或短扣之稅額處一倍之罰鍰；．．．」為行為時所得稅法第
二十五條、第八十八條第一項第三款、第八十九條第一項第三款、第九十八條之一第
二款及第一百十四條第一款前段所明定。次按「總機構在中華民國境外之營利事業，
依所得稅法第二十五條規定，經財政部核准或核定，其所得額按中華民國境內之營業
收入百分之十或百分之十五計算，其應納營利事業所得稅依同法第九十八條之一第二
款及第三款規定應由營業代理人或給付人扣繳者，按其在中華民國境內之營利事業所
得額扣取百分之二十五。」為各類所得扣繳率標準第四條所規定。又在中華民國境外
之國際運輸事業，以「光船出租」方法（BARE BOAT CHARTER ）租予我國營利事業，
所收取之租金，係屬在中華民國境內經營船舶租賃業務之收入，依所得稅法第二十五
條規定，應以該項收入之百分之十五核計其營利事業所得額。至以計時出租（TIMECH
ARTER ）及航次出租（VOYAGE CHARTER）方式租予我國營利事業，所收取之租金，則
比照中華民國境內經營國際運輸業務之收入，依同條規定應以百分之十為其營利事業
所得額，復經財政部七十四年十一月十五日台財稅字第二四八四八號函釋在案。本件
原告係香港中新公司之營業代理人，於八十一、八十二及八十三年間向該公司以每日
租金美金三、五○○元承租貨輪及貨櫃，帳列租金支出分別為新台幣（下同）九六、
七三七、九四一元、三八、一○七、五七○元及二五、五七三、○四四元，未依規定
扣繳稅款二、四一八、四四八元、九五二、六八九元及六三九、三二六元，被告乃依
行為時所得稅法第一百十四條第一項第一款規定責令原告補繳應扣未扣之稅款。原告
訴稱其八十一、八十二、八十三年給付香港中新公司之租金，即使認屬境外國際運輸
事業香港中新公司之租金所得，應由營業代理人予以扣繳，惟按所得稅法第二十五條
及財政部七十四年十一月十五日台財稅第二四八四八號函規定，應課稅範圍僅限於自
中華民國境內承運出口客貨所取得之全部運費、票價或出租船舶租金，被告核定系爭
租金總額含非自中華民國境內承運貨物出口航程之貨櫃租金、回程由中華民國境外各
國家港口承運貨物進口之租船租金及往程自中華民國港口出發後靠岸其他國家港口裝
載貨物之租金，應不屬於扣繳範圍，一律核處補繳扣繳稅額，其處分顯屬違法；系爭
租金，其中屬境內營業收入部分僅八十一年二三、三一○、七○七元，八十二年四、
二○九、九○二元，八十三年一三、○九三、一○二元，應扣繳之稅款分別為五二八
、九○六元，一○五、二四八元，三二七、三二七元云云。查依原告與香港中新公司
於西元一九九○年二月一日所簽訂之代理合約附註載：(一)香港中新公司授權原告有效
利用其所屬二艘船舶「新貴輪」與「新榮輪」之多餘艙位由遠東地區到紅海地區，每
天收費美金三千五百元。(二)原告同意將上述二艘船舶於空艙及清艙後在約旦的阿卡巴
港還船。另依原告於八十五年六月七日致被告之補充說明內稱：因香港中新公司巴拿
馬商CHUN CHING MARINE（PANAMA）SA / CHUN MING MARINE（PANAMA）SA租用「新貴
輪」與「新榮輪」至中東地區的阿卡巴港長期承載礦產回台，為減低空放之損失，遂
洽商原告以酌收艙位費之方式讓原告將二艘輪船運至阿卡巴港還船，且原告自八十二
年出售「中新輪」後，僅餘「新富輪」參加營運，其中貨載艙位稍嫌不足，為降低營
運成本便同意以補貼艙位費之方式將上開二艘輪船由台使用至中東阿卡巴港，在紅海
線長期不景氣之情況下，此本為一互蒙其利之折衷辦法等語。由以上代理合約內容，
原告所給付之系爭租金支出係屬香港中新公司在中華民國境內經營國際運輸業務收入
迨無疑義，而原告租用範圍為香港中新公司使用該二艘輪船由中東阿卡巴港載運礦產
回台後之多餘艙位，該二艘輪船係在台灣交付與原告使用，且原告須在約旦的阿卡巴
港還船，亦無回程使用之租金，再參以系爭租金均由原告給付予香港中新公司之事實
以觀，本件系爭租金應屬香港中新公司在中華民國境內之營業收入。至原告於承租系
爭輪船後如何利用該船舶，應非所問，尚不能以上開二艘輪船自中華民國港口出發後
有靠岸其他國家港口裝載貨物，而認非屬香港中新公司在中華民國境內之營業收入。
原告所提示八十一、八十二及八十三年給付香港中新公司租船租金明細，其內容係屬
原告所承租系爭輪船從事國際運輸業務之營業收入，按裝卸貨港口別編製之報表，據
此主張系爭應扣繳之稅款僅八十一年度五二八、九○六元，八十二年度一○五、二四
八元，八十三年度三二七、三二七元，核與本案係就中華民國境外之國際運輸事業香
港中新公司，以計日方式租予我國營利事業即原告所收取之租金核課系爭扣繳稅款者
，係屬二事。系爭租金既屬香港中新公司在中華民國境內之營業收入，而香港中新公
司係經財政部核准適用所得稅法第二十五條規定總機構在中華民國境外之營利事業，
原告為系爭租金之給付人，且為香港中新公司之營業代理人，有財政部八十年二月四
日台財稅字第八○○六六七一○○號函附原處分卷可稽，依財政部七十四台財稅字第
二四八四八號及行為時所得稅法第八十八條第一項第三款及第八十九條第一項第三款
規定，原告為扣繳義務人，其未依行為時所得稅法第九十八條之一第二款規定扣繳稅
款，被告依同法第一百十四條第一款規定限期責令其補繳應扣未扣之稅款並補辦扣繳
憑單申報手續，並無違誤。一再訴願決定遞予維持，亦無不合，原告起訴論旨，難認
有理由，應予駁回。又本件事實已臻明確，原告請行言詞辯論，核無必要，併此明
。
據上論結，本件原告之訴為無理由，爰依行政訴訟法第二十六條後段，判決如主文。
中    華    民    國     八十八      年      十      月     二十八      日
                    行 政 法 院 第 三 庭
                                審 判 長 評  事      曾  隆  興
                                         評  事      蔡  進  田
                                         評  事      鄭  淑  貞
                                         評  事      徐  瑞  晃
                                         評  事      張  瓊  文
右  正  本  證  明  與  原  本  無  異
                                         法院書記官  阮  桂  芬
中    華    民    國     八十八      年      十      月     二十九      日
